最高法院刑事判決                              八十六年度台上字第四七二八號
    上訴人  甲○○
右上訴人因重利案件，不服台灣高等法院高雄分院中華民國八十六年五月十五日第二
審判決（八十六年度上訴字第六二二號，起訴案號：台灣高雄地方法院檢察署八十五
年度偵字第二三三一八號），提起上訴，本院判決如左：
    主  文
上訴駁回。
    理  由
按刑事訴訟法第三百七十七條規定，上訴於第三審法院，非以判決違背法令為理由，
不得為之。是提起第三審上訴，應以原判決違背法令為理由，係屬法定要件。如果上
訴理由狀並未依據卷內訴訟資料，具體指摘原判決不適用何種法則或如何適用不當，
或所指摘原判決違法情事，顯與法律規定得為第三審上訴理由之違法情形，不相適合
時，均應認其上訴為違背法律上之程式，予以駁回。本件原判決綜合調查證據之結果
，認上訴人甲○○共同犯有刑法第三百四十五條以犯乘他人急迫貸以金錢，而取得與
原本顯不相當之重利罪為常業之事實，已詳其所憑之證據及認定之理由。按有罪之
判決書，應於理由內記載認定犯罪事實所憑之證據及其認定之理由。而刑法第三百四
十五條之常業重利罪，以乘他人急迫、輕率或無經驗貸以金錢或其他物品，而取得與
原本顯不相當之重利並以之為業，為其犯罪構成要件。原判決事實欄認定上訴人共同
乘他人急迫貸以金錢，而取得與原本顯不相當之重利並以之為業，並於理由內詳述其
憑據及認定之理由，要無理由不備或調查未盡之違法。上訴指原審並未調查被害人陳
振豐等向上訴人借款時是否確有急迫情事等情，再為事實上之爭執，顯非適法。又刑
法上規定之常業罪，只須有賴某種犯罪為業之意思，而有事實之表現為已足，不以藉
該犯罪為唯一生活依靠為必要。上訴人與業經判刑確定之張嘉容、蔡榮昌、楊敬國、
蔡淑真共同經營俗稱之地下錢莊，刊登廣告，招攬生意，迄為警查獲時已經營半年，
又無其他職業，原判決因認上訴人係以犯重利罪為常業，而論處本件罪刑，適用法則
洵無違誤。上訴指其右手掌遭截斷，無一技之長，又逢經濟不景氣，謀職不易，且計
劃與同案被告張嘉容結婚，亟需資金，始一時思慮未周而誤罹刑章，並非以犯重利罪
為常業云云，再事爭論，殊非適法之第三審上訴理由。此外，上訴徒憑己意，對於原
審職權之適法行使，及原判決理由已詳為說明之事項，任意指摘，顯與法定上訴第三
審之形式要件不符，其上訴違背法律上之程式，應予駁回。
據上論結，應依刑事訴訟法第三百九十五條前段，判決如主文。
中      華      民      國    八十六    年      八      月      八      日
                              最高法院刑事第二庭
                                  審判長法官  施  文  仁
                                        法官  陳  炳  煌
                                        法官  張  淳  淙
                                        法官  洪  文  章
                                        法官  林  錦  芳
      右正本證明與原本無異
                                              書  記  官
中      華      民      國    八十六    年      八      月     十二     日
